臺灣新北地方法院民事裁定　　　　　110年度消債清字第173號
聲　請　人
即　債務人　郭宦斌　
上列當事人聲請消費者債務清理清算事件，本院裁定如下：
    主  文
聲請人郭宦斌自中華民國一一○年十一月二日上午十時起開始清
算程序。
命司法事務官進行本件清算程序。
    理  由
一、聲請意旨略以：聲請人因積欠債務，曾以書面向本院聲請債
    務清理前置調解，惟因最大債權金融機構國泰世華商業銀行
    股份有限公司（下稱國泰世華銀行）認聲請人無力負擔，故
    均未到庭，致調解不成立，然聲請人顯有不能清償債務之情
    形，爰依法聲請裁定開始消費者債務清理之清算程序等語。
二、按債務人不能清償債務或有不能清償之虞者，得依消費者債
    務清理條例（下稱消債條例）所定更生或清算程序，清理其
    債務；法院開始清算程序之裁定，應載明其年、月、日、時
    ，並即時發生效力；法院裁定開始更生或清算程序後，得命
    司法事務官進行更生或清算程序；必要時，得選任律師、會
    計師或其他適當之自然人或法人一人為監督人或管理人，消
    債條例第3條、第83條第1項、第16條第1項分別定有明文。
    復按債務人對於金融機構負債務者，在聲請更生或清算前，
    應向最大債權金融機構請求協商債務清償方案，或向其住、
    居所地之法院或鄉、鎮、市、區調解委員會聲請債務清理之
    調解，消債條例第151條第1項亦有明定。
三、經查，聲請人主張其曾依消債條例第151條規定向本院聲請
    債務清理前置調解，惟前置調解不成立乙節，業經本院依職
    權調取110年度司消債調字第320號調解卷（下稱調解卷）核
    閱無訛，應屬實在。又聲請人於聲請本件清算前5年內未從
    事每月平均營業額新臺幣（下同）200,000元以上之營業活
    動，且積欠國泰世華銀行等債權人（含金融機構與非金融機
    構）無擔保或無優先權之債務總額共計約6,987,973元等情
    ，亦據其提出財產及收入狀況說明書、債權人清冊、財團法
    人金融聯合徵信中心查詢當事人綜合信用回覆報告在卷可稽
    （見調解卷第55至31頁），亦堪信屬實。是聲請人為一般消
    費者，提起本件清算聲請前，已踐行前置協商而不成立之事
    實，應堪認定。
四、綜合聲請人之全部財產、收支狀況及債務總額等一切情狀，
    以評估其現況是否確實不能維持最基本生活條件，而有不能
    清償債務或不能清償之虞之情事，本院調查及判斷如下：
  ㈠聲請人之財產及收入狀況：
  ⒈觀諸聲請人提出之全國財產稅總歸戶財產查詢清單所示，聲
    請人名下無任何不動產（見本院卷第40頁）。又聲請人有投
    保於全球人壽保險股份有限公司之有效人壽保險契約1筆，
    保單價值準備金為9,438元，有中華民國人壽保險商業同業
    公會保險業通報作業資訊系統資料查詢結果表、全球人壽保
    險股份有限公司保單投保證明在卷可稽（見本院卷第52至55
    頁）。
  ⒉聲請人主張其目前從事市場商販工作，無固定雇主及工作地
    點，每月收入約24,000元等情，並提出勞工保險被保險人投
    保資料表、收入切結書存卷可考（見本院卷第37至38頁），
    應堪信為實。
  ㈡聲請人之必要支出狀況：
    聲請人主張其每月必要支出依新北市政府所公告之110年度
    新北市最低生活費15,600元之1.2倍計算即18,720元，經核
    符合消債條例第64條之2第1項規定；且依消債條例第43條第
    7項規定，聲請人若表明以行政院衛生福利部公布之最低生
    活費1.2倍計算必要支出，毋庸記載原因、種類及提出證明
    文件，是聲請人上開主張應為可採。
  ㈢受聲請人扶養之人：
    聲請人主張其母親罹有輕度身心障礙，且無工作收入，每月
    僅領有身心障礙補助3,772元，有受其扶養之必要，每月因
    而支出扶養費5,000元等情，並提出受扶養人之戶籍謄本、
    勞工保險被保險人投保資料表、全國財產稅總歸戶財產查詢
    清單、109年度綜合所得稅各類所得資料清單、郵政存簿儲
    金簿（見調解卷第37至38頁、本院卷第27至29頁）。本院審
    酌聲請人母親現年63歲，將屆法定退休年齡，且罹有輕度身
    心障礙，亦無工作收入，堪認有受聲請人扶養之必要；而聲
    請人主張支出之扶養費，並未逾消債條例第64條之2第2項所
    定受扶養者之必要生活費用（即新北市110年度每人每月最
    低生活費之1.2倍）經扣除身心障礙補助3,772元後，與另一
    名扶養義務人分擔後之數額，應堪信可採。
  ㈣準此，聲請人每月平均收入24,000元，扣除每月必要支出18
    ,720元、扶養費5,000元，餘額僅280元，顯不足清償前揭高
    額債務，堪認其客觀上處於因欠缺清償能力而不足以清償債
    務之經濟狀態，應符合消債條例第3條所規定「債務人不能
    清償債務」之情形。
五、綜上所述，聲請人係一般消費者，且有無法清償債務之情事
    ，亦未經法院裁定開始更生程序或許可和解或宣告破產，復
    查無消債條例第6條第3項、第8條或第82條第2項所定駁回清
    算聲請之事由存在。從而，聲請人本件清算之聲請，洵屬有
    據，應予准許，並命司法事務官進行本件清算程序，爰裁定
    如主文。
中    華    民    國   110    年    11    月     2    日
                  民事第二庭    法  官  楊雅萍
以上正本證明與原本無異。
本件裁定不得抗告。
本裁定已於110年11月2日上午10時公告。
中    華    民    國   110    年    11    月    2     日
                                書記官  蘇  泠